【裁判字號】    90,訴,535
【裁判日期】    901003
【裁判案由】    毒品危害防制條例
【裁判全文】
臺灣板橋地方法院刑事判決                            九十年度訴字第五三五號
    公  訴  人  臺灣板橋地方法院檢察署檢察官
    被      告  乙○○
    指定辯護人  甲○
右列被告因毒品危害防制條例案件，經檢察官提起公訴（九十年度偵字第三七四七號
），甲○判決如左：
    主  文
乙○○無罪。
    理  由
一、公訴意旨略以：被告乙○○於民國八十九年十月二十八日十七時許，接受丁○○
    之電話約定，在台北縣三重市○○路○段七五號前，欲以以一小包（重約零點六
    至一公克）新台幣（以下同）二千元之代價，販賣第二級毒品安非他命給丁○○
    。適為埋伏員警當場逮獲而不遂。並在其身上查扣安非他命六小包（淨重共四點
    九公克）。因認被告涉有違反毒品危害防制條例第四條第二項、第五項之販賣第
    二級毒品安非他命未遂罪嫌等語。
二、按犯罪事實應依證據認定之，無證據不得推定其犯罪事實；又不能證明被告犯罪
    者，應諭知無罪之判決；刑事訴訟法第一百五十四條、第三百零一條第一項分別
    定有明文。又犯罪事實之認定，應憑真實之證據，倘證據是否真實尚欠明確，自
    難以擬制推測之方法，為其判斷之基礎；而認定犯罪事實之證據係指足以認定被
    告確有犯罪行為之積極證據而言，該項證據自須適合於被告犯罪事實之認定，始
    得採為斷罪資料，最高法院五十三年著有臺上字第六五六號、二十九年上字第三
    一０五號判例可資參照。且刑事訴訟上證明之資料，無論其為直接或間接證據，
    均須達於通常一般之人均不致有所懷疑，而得確信其為真實之程度，始得據為有
    罪之認定，若其關於被告是否犯罪之證明未能達此程度，而有合理懷疑之存在，
    致使無從形成有罪之確信，根據「罪證有疑，利於被告」之證據法則，即不得遽
    為不利被告之認定，亦有最高法院七十六年度臺上字第四九八六號判例可稽。其
    以情況證據（即間接證據）斷罪時，尤須基於該證據在直接關係上所可證明之他
    項情況事實，本乎推理作用足以確證被告有罪，方為合法，不得徒憑主觀上之推
    想，將一般經驗上有利被告之其他合理情況逕予排除，此觀諸最高法院三十二年
    上字第六十七號判例意旨亦甚彰明。
三、公訴人認被告乙○○涉犯前述販賣第二級毒品安非他命未遂罪嫌，係以證人丁○
    ○於警訊時之證詞及由被告身上扣得之安非他命六小包為其論據，惟訊據被告堅
    決否認有販賣安非他命，辯稱：我沒有販賣安非他命，是警察叫丁○○把我約出
    來的，丁○○說要跟我買安非他命，我跟他說我沒有安非他命，他說他有二千元
    ，我說那我們各自出二千元一起去合買，後來因為我約丁○○但沒有見到他，所
    以他沒有出錢，當時我身上有六千元，就自己跑去蘆洲買六包要自己用，後來他
    打電話給我，我叫他來我家一起用毒品，結果就被查獲了，我不是要賣安非他命
    給他，我是買回來自己要吸用的，我所犯轉讓安非他命、施用安非他命及持有大
    麻等罪均已判刑確定，現在監服刑中，並無另犯販賣安非他命等語。經查：
（一）、本件公訴人起訴書所載被告於八十九年十月二十八日十七時許，接受丁○○
        之電話約定，在台北縣三重市○○路○段七五號前，欲以以一小包二千元之
        代價，販賣第二級毒品安非他命給丁○○，適為埋伏員警當場逮獲而不遂，
        並在其身上查扣安非他命六小包之販賣安非他命未遂犯行，係因台北縣警察
        局三重分局警員先前查獲丁○○施用毒品，因丁○○供出是向丁○○乙○○
        買毒品，所以警員叫丁○○再去向乙○○買，而警員在上開現場埋伏當場查
        獲等情，業經台北縣警察局三重分局承辦警員丙○○於甲○審理中到庭結證
        明確（甲○九十年八月十五日訊問筆錄），是本案確係警員以「釣魚」方式
        指示證人丁○○將被告誘出而當場查獲一節，堪予認定。
（二）、證人丁○○於警訊時證稱：「（問：你安非他命是向何人購買？）我安非他
        命是向小陳購買的，我是以新臺幣二千元購買得一公克安非他命」、「（問
        ：綽號小陳年籍資料如何？如如何聯絡交易？）綽號校陳年籍資料為為陳炎
        成，二四或二五歲左右，．．．，是小陳自己打電話給我聯絡再約地點交易
        」、「（問：你除了向小陳購買安非他命外，有無向其他人購買？）沒有，
        只有八十九年十月二十五日二十二時許，曾經打電話向綽號班長乙○○購買
        一千元安非他命，而乙○○剛好身上沒有毒品而做罷」、「（問：你今八十
        九年十月二十八日十七時在三重市○○路○段七十五號前，帶同警方查獲何
        人及何物品？）查獲綽號班長的乙○○及安非他命六小包淨重為一．○、○
        ．九、○．七、○．九、○．八、○．六公克、總共重四．九公克重」、「
        （問：總共向綽號班長乙○○購買幾次？）沒有，除了八十九年十月二十五
        日二十時要向乙○○購買一千元外，就今八十九年十月二十八日十七時許在
        三重市○○路○段七十五號前以打行動電話0000000000號跟綽號
        班長乙○○以二千元購得安非他命一包」等語，嗣於檢察官八十九年十一月
        三日提訊時證稱：「（問：為何此次打電話給乙○○，約其出來？）因我被
        抓時，警方在我行動電話中看到乙○○的號碼，說想抓他很久了，叫我約他
        出來，我才約他出來，並問他現在方不方便，有否「東西」，結果他身上剛
        好有帶，我們就約在三和路交易，我有跟他約為一包買二千元，但不知買多
        少，看他給我多少就多少」等語。按「陷害教唆」可區分為「創造犯意型」
        與「提供機會型」兩種類型，所謂「創造犯意型」係指原無犯罪意思，因受
        他人之引誘而創造出犯意而言，此種情形而取得之證據，固無證據能力，但
        如果犯人原本即有犯罪之意思，其犯意並非警察所創造，警察僅係提供機會
        加以誘捕，此即「提供機會型」，即不能以受陷害教唆為辯。本件被告為警
        查獲前未曾販賣安非他命予丁○○，僅於被警查獲三日前，丁○○欲向被告
        購買安非他命，因被告剛好身上沒有毒品而做罷，已如上述，顯見被告原本
        即有犯罪之意思，其犯意並非執行本件查緝任務警員所創造者，警員僅係提
        供機會加以誘捕，則嗣其為警員以「釣魚」方式查獲，乃屬「提供機會型」
        之陷害教唆類型，殆無疑問，揆諸前揭說明，自無援引「陷害教唆」理論資
        為抗辯之餘地，是被告審理中以本件扣案之上開安非他命，係執行查緝任務
        警員以陷害教唆之不正當方法所取得者，並無證據能力云云，尚有未合，合
        先敘明。
（三）、證人丁○○於甲○審理中，迭經傳訊均未到庭應訊，命拘提亦無著，觀諸其
        於偵查中在警訊時及檢察官偵訊時之上開供述，該證人丁○○所施用之安非
        他命來源，均來自案外人「陳炎成」，貨源從未曾來自於被告，八十九年十
        月二十八日被警查獲前三日（即同年月二十五日），始初次以電話向被告洽
        調，然亦未成交，業如前述，則證人丁○○嗣因被警查獲，才依警員指示電
        約將被告誘出，則衡情證人丁○○究係出資與被告合買安非他命？還是向被
        告調貨？還是向被告價購？並不明確。相對而言，被告先前確有轉讓安非他
        命、施用安非他命犯行，被告前於八十九年一月二十二日、同年月二十三日
        連續無償轉讓第二級毒品安非他命之犯行，業經甲○於九十年一月三十一日
        以八十九年訴字第一五二三號判處有期徒刑二年，嗣經台灣高等法院於九十
        年七月三十一日以九十年上訴字第一一五七號判決撤銷原判決改判處有期徒
        刑八月確定在案；另被告自八十九年八月底某日起至八十九年十月八日止連
        續多次施用第二級毒品安非他命之犯行，亦經甲○於八十九年十二月三十日
        以八十九年易字第四六四六號判處有期徒刑六月，嗣經被告撤回上訴確定在
        案，業經被告供承明確，並有上開刑事判決附卷足憑。被告本身既已有轉讓
        安非他命及施用安非他命犯行，則本案被告係出於營利之意圖販入後高價販
        賣牟利？還是原價轉讓？還是調貨借用？還是合資購買分用？還是受託代購
        轉交？還是協助購買幫助施用而交付？均不能排除其可能性。況本件公訴人
        所指被告販賣安非他命未遂犯行之時間（八十九年十月二十八日），如前所
        述，仍在被告前案業經判刑確定之轉讓安非他命案件之最後事實審即台灣高
        等法院於九十年七月三十一日宣示判決以前，亦在被告前案業經判刑確定之
        施用安非他命案件之最後事實審即甲○於八十九年十二月三十日宣示判決以
        前，是否為前案轉讓或施用安非他命罪之既判力效力所及？被告有無遭受雙
        重評價之危險？均無從得知。參以被告於前述時地遭警指示之丁○○誘出埋
        伏現場查獲後，亦配合警方將其上手即綽號「白猴」之蔡明佑與周蒼玉二人
        查獲，台北縣警察局三重分局遂將被告乙○○與蔡明佑、周蒼玉同列犯罪嫌
        疑人移送檢察官偵辦，然經檢察官偵查後僅將蔡明佑、周蒼玉二人分別以轉
        讓毒品罪嫌提起公訴，嗣經甲○審結均判處罪刑在案，此有甲○九十年訴字
        第二七三號刑事判決附卷可稽。至被告乙○○部分，檢察官於偵查後認被告
        僅涉嫌於前述時地轉讓第二級毒品安非他命予丁○○為警查獲而未遂，認定
        與被告在甲○審理中之轉讓安非他命前案有連續犯之裁判上一罪關係函送甲
        ○併案審理，嗣經甲○以無從併辦退還檢察官另為妥適處理，檢察官方另以
        被告涉嫌販賣第二級毒品安非他命罪嫌另行提起公訴，由此益發足認公訴人
        起訴認被告乙○○涉犯販賣第二級毒品安非他命未遂罪嫌所憑之證人丁○○
        於警訊時之證詞及由被告身上扣得之安非他命六小包，僅足以證明交付安非
        他命之客觀事實，尚不足以證明被告主觀上有出於營利之目的販入後高價販
        賣牟利之販賣意圖。
（四）、又本件警訊筆錄雖記載被告供稱：「（問：你販賣二公克之安非他命，其中
        圖利多少？）每公克約賺三百元的利潤」云云，然甲○於審理中提示該警訊
        筆錄質之被告，被告堅稱其於警訊時係供稱買回來自己用得，並未於警訊時
        供稱賣二公克賺三百元，依上開警訊筆錄之前後供述對照，被告供稱本案丁
        ○○以新台幣二千元向其購買安非他命二公克，三日前（八十九年十月二十
        五日）以一千元購買一公克但未交易成功，既而於同頁之警訊筆錄供稱本案
        扣案之安非他命係以五千元向綽號「白猴」者購買四公克，而扣案之安非他
        命實際上則為六小包淨重總共重四．九公克（分別為一．○、○．九、○．
        七、○．九、○．八、○．六公克），相互對照以觀，無論係被告警訊所供
        稱購入價格（五千元買四公克），或是甲○審理中所供稱購入價格（六千元
        買六包共計重四．九公克），每公克安非他命之購入價格均略多餘一千元，
        與被告警訊所供稱丁○○係出價以每公克一千元向其購買相比，並無利潤可
        言，是同頁之警訊筆錄中記載被告供稱：「每公克約賺三百元的利潤」云云
        ，即與同頁前後供述顯然矛盾不符，該利潤記載之警訊供述是否屬實，即有
        可疑，從而被告於審理中堅詞未於警訊時供稱賣二公克賺三百元等語，並非
        全然無據。另證人丁○○於警訊時雖供稱本案係以二千元價格向被告購買一
        公克（或稱一包）安非他命，然該證人丁○○於偵查中經檢察官在八十九年
        十一月三日提訊時，則供稱：「．．我有跟他約為要買二千元，但不知是買
        多少，看他給我多少就多少」等語，僅有購買總價為二千元之陳述，並無購
        買包數、重量之約定，與其警訊所述不符，該證人丁○○於檢察官訊問時之
        供述，與被告於審理中所述合資共買分用一節相符，與被告於警訊及檢察官
        偵查中所供亦不相悖，自不能執該被告於警訊時多所瑕疵之供述據為不利被
        告之認定。
（五）、公訴人另以被告所辯稱：伊沒有販毒，雖有至與丁○○約定之地點，但毒品
        未調到，故伊並未攜帶任何毒品前往，查扣之毒品並非伊所有云云，與證人
        丁○○於警訊及偵查中證述不符，復有承辦員警當場由被告身上搜獲之扣案
        六包安非他命為憑，因認被告所辯為無可採，所為涉犯販賣安非他命未遂犯
        行。然前述查獲之安非他命包數及重量非多，亦未查獲相當份量之安非他命
        、分裝器（如小塑膠袋）以及電子秤等供販賣安非他命所用之物，前述安非
        他命仍無從證明被告確有販賣安非他命未遂犯行，是被告之抗辯或反證縱屬
        虛偽不能成立，然積極證據不足以證明犯罪事實時，仍不能以此資為積極證
        據應予採信之理由。又租用特定號碼之電話，在論理上與是否藉此從事販毒
        行為並無必然之關連，既乏其他具有證據關連價值之訴訟資料（例如被告以
        該電話從事販毒之電信監察紀錄，或在其居住處所起獲與販毒有關之物品）
        ，亦難徒憑證人丁○○所為此部分供述而認定被告確有販賣安非他命未遂之
        行為。
（五）、綜上所述，甲○尚存有合理可疑，無法超越合理可疑而形成被告確有販賣安
        非他命未遂之強烈心證，復無其他途徑可究明真相，自不能以上開非法販賣
        第二級毒品未遂罪名相繩，此外，甲○復查無其他積極證據足認被告有何公
        訴人指訴之販賣安非他命未遂罪行，揆諸前述說明，既不能證明被告犯罪，
        自應為無罪之諭知。
四、依刑事訴訟法第三百零一條第一項，判決如主文。
本案經檢察官陳孟黎到庭執行職務
中      華      民      國    九十      年      十      月      三      日
                                  臺灣板橋地方法院刑事第二庭
                                          法  官  梁宏哲
右正本證明與原本無異。
如不服本判決，應於判決送達後十日內，向甲○提出上訴狀。
                                          書記官  周百川
中      華      民      國    九十      年      十      月      三      日


司法院資訊處製作；財團法人民間司法改革基金會備份。
